【裁判字號】    90,上訴,851
【裁判日期】    900731
【裁判案由】    妨害自由等
【裁判全文】
臺灣高等法院臺南分院刑事判決         九十年度上訴字第八五一號         Ｃ
      上  訴  人
      即  被  告  甲  ○  ○
右上訴人因妨害自由案件，不服臺灣臺南地方法院八十九年度訴字第一○七六號中華
民國九十年五月十六日第一審判決（起訴案號：臺灣臺南地方法院檢察署八十九年度
偵緝字第五四九號），提起上訴，本院判決如左：
      主      文
原判決撤銷。
甲○○以非法方法，剝奪人之行動自由，處罰金參仟元，如易服勞役，以佰元折算
壹日。
扣案之菜刀壹把沒收
      事      實
一、甲○○與乙○○係相當密切之朋友關係，惟二人相處並不和睦時有衝突，民國八
    十九年四月四日，甲○○以欲商討前傷害案之和解事宜為由，以電話邀約乙○○
    於翌日赴臺南縣新營市○○路六二０巷三十九弄五十二號三樓之五其居處協商，
    惟在乙○○於次日赴甲○○上開居處前，甲○○事先即以鑰匙遭乙○○搶去為由
    ，而聯絡其另名友人吳萬來，請吳萬來屆時赴其上開居處協助取回鑰匙。嗣八十
    九年四月五日下午七時許，乙○○到甲○○上開居處之房間，甲○○竟基於剝奪
    人行動自由之故意，以要報警處理乙○○搶奪之犯行為由，叫不知情之吳萬來攔
    住乙○○，不讓乙○○離開，甲○○並基於恐嚇安全之故意，持取屋內其所有之
    菜刀一把作勢欲砍乙○○，使乙○○因而心生畏懼，但因吳萬來見狀恐事鬧大，
    不再攔住乙○○，乙○○始得安全離去，為警扣得甲○○所有供犯罪之菜刀一把
    。
二、案經乙○○訴由臺南縣警察局新營分局報請臺灣臺南地方法院檢察署檢察官偵查
    起訴。
      理      由
一、訊據上訴人即被告甲○○否認剝奪告訴人乙○○之行動自由之犯行，辯稱：告訴
    人在屋內把其鑰匙丟到外面，其把他擋住，其不認識吳萬來，也沒有打電話要吳
    萬來過來，其未拿菜刀，是吳萬來要其把菜刀放到屋後面，乙○○即說其拿菜刀
    云云。然查，右開被告有持菜刀作勢恐嚇告訴人及吳萬來不讓其出去將門上鎖等
    事實，業據告訴人於警訊指訴甚詳，證人吳萬來於偵查中亦證稱：被告打電話給
    他說告訴人將其車鑰匙取走，開走，要其趕去，其去時告訴人正要走要其追等語
    ，而被告於八十九年五月五日偵查中亦坦承有拿菜刀做勢要嚇告訴人等事實。又
    告訴人實際並無搶奪被告之犯行，此有八十九年營偵字第五七七號不起訴處分書
    附於偵查卷可參，被告自不能因其與告訴人間有過節，即片面主張其係為報警處
    理告訴人之搶奪犯行，而妨害告訴人之行動自由，被告所辯，係卸責之詞，不足
    採信，事證明確，被告犯行堪以認定。
二、核被告所為，係犯刑法第三百零二條第一項之剝奪他人行動自由罪。被告基於恐
    嚇安全之故意，持取屋內其所有之菜刀一把作勢欲砍乙○○，使告訴人因而心生
    畏懼部分，係恐嚇安全之危險行為，應為被告所犯第三百零二條第一項剝奪他人
    行動自由罪之實害行為所吸收，不另論以第三百零五條之恐嚇安全罪，被告所犯
    僅成立刑法第三百零二條剝奪他人行動自由罪之實質上一罪。公訴人認被告所為
    係犯刑法第三百零二條第一項剝奪他人行動自由罪及第三百零五條之恐嚇罪，被
    告恐嚇告訴人之犯行為其剝奪人行動自由之部分行為，應為其所吸收，不另論罪
    云云，尚有未洽。被告利用不知情之吳萬來攔住告訴人，不讓告訴人離開之行為
    ，該吳萬來係不知情，無犯罪之認識，被告應成立該部分犯行之間接正犯，惟形
    式上雖有被告及吳萬來二人剝奪告訴人之行動自由，實際上只被告一人所為。
三、原審以被告罪證明確，予以論罪科刑，固非無見，惟查（一）被告利用不知情之
    吳萬來剝奪告訴人之行動自由，被告應成立該罪之間接正犯，惟形式上雖有被告
    及吳萬來二人剝奪告訴人之行動自由，實際上只被告一人所為，原審只認定被告
    利用不知情之吳萬來剝奪告訴人之行動自由，應成立該罪之間接正犯，而未認定
    此部分應由被告負責，尚嫌未洽。（二）被告用以恐嚇告訴人安全之菜刀一把，
    係被告所有，供犯罪所用，業已扣案，原判決認該菜刀一把，雖未扣案，但不能
    證明已經不存在，應宣告沒收云云，亦有未當。被告上訴否認犯罪，固無足取，
    惟原判決既有可議，應由本院將原判決撤銷改判。爰審酌告訴人於原審審理時表
    示：「我不告她了，這件事就這樣算了。」（見原審卷第四六頁），及被告犯罪
    之動機、目的、手段、所生危害、犯罪後態度等一切情狀，處如主文所示之刑，
    並諭知易服勞役之折算標準。扣案之菜刀一把，係被告所有，業據其於本院審理
    時供承在卷，係供犯罪所用之物，應宣告沒收。
據上論結，應依刑事訴訟法第三百六十九條第一項前段、第三百六十四條、第二百九
十九條第一項前段、刑法第三百零二條第一項、第四十二條第二項、罰金罰鍰提高標
準條例第一條前段、第二條，判決如主文。
本案經檢察官李傳來到庭執行職務。
中    華    民    國      九十      年      七      月     三十一       日
                                  臺灣高等法院臺南分院刑事第二庭
                                      審判長法官  游    明    仁
                                            法官  蘇    重    信
                                            法官  陳    清    溪
右正本證明與原本無異。
如不服本判決，應於判決送達後十日內向本院提出上訴狀，其未敘述理由者並應於提
出上訴狀後十日內向本院補提理由書（應附繕本)。
                                      法院書記官  嚴    巧    花
中    華    民    國      九十      年      八      月      一          日
附錄法條：
刑法第三百零二條第一項：私行拘禁或以其他方法，剝奪人之行動自由者，處五年以
                        下有期徒刑、拘役或三百元以下罰金。


司法院資訊處製作；財團法人民間司法改革基金會備份。
